臺灣臺中地方法院刑事判決　　　　　　　96年度易字第5194號
公　訴　人　臺灣臺中地方法院檢察署檢察官
被　　　告　乙○○
上列被告因詐欺案件，經檢察官提起公訴（96年度偵緝字第2875
號），被告於準備程序就被訴事實為有罪之陳述，經本院合議庭
裁定改依簡式審判程序審理，判決如下：
    主    文
乙○○幫助意圖為自己不法之所有，以詐術使人將本人之物交付
，累犯，處有期徒刑捌月，減為有期徒刑肆月，如易科罰金，以
新臺幣壹仟元折算壹日。
    犯罪事實
一、乙○○曾於民國九十三年間因恐嚇案件，經本院判處有期徒
    刑六月確定，於九十四年七月二十三日執行完畢。猶不知悔
    改，其可預見一般人購買金融帳戶使用常與財產犯罪密切相
    關，且取得他人存摺之目的在於收取贓款及掩飾犯行不易遭
    人追查，又對於提供帳戶雖無引發他人萌生犯罪之確信，但
    仍以縱若有人持以犯罪亦無違反本意之幫助犯意，於九十五
    年十二月二十九日，至臺中市○○路三十七號六之一之臺灣
    銀行黎明分行開立帳號000000000000號之帳戶，並取得該帳
    戶之存摺、提款卡（含密碼），隨即將之以新臺幣（下同）
    一千元之代價出售給綽號「大昌」之不詳姓名成年男子，而
    容任他人作為詐欺取財之用。嗣詐欺集團成員自綽號「大昌
    」處取得上開帳戶存摺、提款卡及密碼後，果意圖為自己不
    法之所有，於九十六年一月十九日上午十一時許，由集團成
    員撥打電話給住在臺北市區之甲○○○，偽以中華電信股份
    有限公司名義，向甲○○○詐稱其電話費未繳，另虛以電信
    警察名義，向其訛稱：帳戶遭詐欺集團利用，須將其與先生
    周慶安存在臺灣銀行帳戶之金錢全數轉到國安局之安全帳戶
    ，否則將全數遭到凍結等語，致甲○○○陷於錯誤，於同日
    下午，前往臺北市○○○路四十五號之臺灣銀行城中分行櫃
    檯，依指示匯款一百萬元至張晉誠（另案由本院審理）之臺
    中商業銀行帳號000000000000號帳戶及匯款三百萬元至乙○
    ○之上開臺灣銀行黎明分行帳戶，嗣經甲○○○察覺有異報
    警處理，始悉上情。
    理　　由
一、認定犯罪事實所憑之證據及理由
(一)、被告乙○○於偵查中及本院行準備程序時之自白。
(二)、被害人甲○○○於警詢時之證述。
(三)、被告之上開臺灣銀行黎明分行帳戶開戶基本資料及交易往來
    明細各一份、被害人匯款之回條聯影本一份。
(四)、按刑法上之故意，分為直接故意（確定故意）與間接故意（
    不確定故意），「行為人對於構成犯罪之事實，明知並有意
    使其發生者」為直接故意；「行為人對於構成犯罪之事實，
    預見其發生而其發生並不違背其本意者」為間接故意。且幫
    助犯之成立，以行為人主觀上認識被幫助者正欲從事犯罪或
    係正在從事犯罪，且該犯罪有既遂之可能，而其行為足以幫
    助他人實現構成要件者，即具有幫助故意，並不以行為人確
    知被幫助者係犯何罪名為必要。而在金融機關開設帳戶，請
    領存摺、提款卡之事，係針對個人身分之社會信用而予資金
    流通，具有強烈之屬人性，且今日一般人至金融機關如銀行
    、郵局等開設帳戶並非難事，苟非供洗錢或犯罪等不法目的
    ，依一般社會經驗法則判斷，實無必要隱匿自己名義之帳戶
    ，而無故借用他人帳戶使用。況近來詐騙集團詐欺取財之犯
    罪類型層出不窮，該等犯罪，多數均係利用他人帳戶作為詐
    欺取財之出入帳戶，並經媒體廣為披載，被告為智慮成熟之
    人，縱使並不確知其交付帳戶對象犯罪行為之具體內容，然
    上開犯罪型態既為現今社會犯罪常態之一，對其帳戶至少將
    遭人作為詐欺取財犯行所得財物匯入及提領之工具使用，當
    為被告所可能預見，而該帳戶嗣確供他人犯罪之用，並不違
    背被告之本意，被告應具備幫助詐欺取財之不確定故意。
二、論罪科刑之理由
(一)、被告係以幫助他人犯罪之故意，參與實施詐欺取財罪構成要
    件以外之行為，係屬幫助犯。故核被告所為，係犯刑法第三
    十條第一項、第三百三十九條第一項之幫助詐欺取財罪。被
    告幫助他人實行犯罪，為幫助犯，應依刑法第三十條第二項
    之規定，按正犯之刑減輕之。
(二)、查被告曾於九十三年間因恐嚇案件，經本院判處有期徒刑六
    月確定，於九十四年七月二十三日執行完畢，此有臺灣高等
    法院被告前案紀錄表及臺灣臺中地方法院刑案資料查註紀錄
    表各一份在卷可憑，其於前案執行完畢後，五年以內故意再
    犯本件有期徒刑以上之罪，為累犯，應依刑法第四十七條第
    一項之規定加重其刑。
(三)、爰審酌被告犯罪之動機、目的、手段、其品行及智識程度、
    被害人損害之金額高達三百萬元，所生之損害鉅大、被告犯
    後坦承犯行，態度良好等一切情狀，量處如主文所示之刑；
    又被告之上開犯罪時間係於九十六年四月二十四日以前，符
    合中華民國九十六年罪犯減刑條例所定得減刑之條件，爰依
    該條例第二條第一項第三款、第七條減其刑期二分之一，並
    就減得之刑諭知易科罰金之折算標準。
三、適用之法律
(一)、刑事訴訟法第二百七十三條之一第一項、第二百九十九條第
    一項前段。
(二)、刑法第三十條第一項、第二項、第三百三十九條第一項、第
    四十七條第一項、第四十一條第一項前段。刑法施行法第一
    條之一。
(三)、中華民國九十六年罪犯減刑條例第二條第一項第三款、第七
    條、第九條。
中　　華　　民　　國　　96　　年　　11　　月　　29　　日
                    刑事第八庭　 法  官   簡源希
上為正本係照原本作成
如不服本判決，應於收送達後10日內向本院提出上訴書狀（應敘
述具體理由並附繕本）。
上訴書狀如未敘述理由，應於上訴期間屆滿後20日內補提理由書
於本院。
                                 書記官  張雅慧
中　　華　　民　　國　　96　　年　　11　　月　　29　　日
附錄論罪科刑法條：
刑法第339條第1項
意圖為自己或第三人不法之所有，以詐術使人將本人或第三人之
物交付者，處5年以下有期徒刑、拘役或科或併科1千元以下罰金
。
